臺灣高等法院高雄分院刑事判決　　　　100年度上易字第806號
上　訴　人　臺灣屏東地方法院檢察署檢察官
上　訴　人
即　被　告　吳修名
上　訴　人
即　被　告　林敬智
選任辯護人　薛政宏律師
被　　　告　羅漢民
上列上訴人等因被告等傷害案件，不服臺灣屏東地方法院99年度
易字第1158號中華民國100年5月19日第一審判決（起訴案號：臺
灣屏東地方法院檢察署99年度偵字第4565號），提起上訴，本院
判決如下：
    主  文
上訴駁回。
羅漢民緩刑貳年。
    事  實
一、陳俊生於民國（下同）99年1 月31日晚上10時20分許，在位
    於屏東縣恆春鎮○○路恆春基督教醫院前之夜市內，因與邱
    瑞都之友人方麗燕之攤位糾紛，與邱瑞都發生爭執，詎陳俊
    生竟與在場之攤販潘凱立、吳修名、羅漢民、林敬智及綽號
    「阿賢」之姓名年籍不詳成年男子（下稱「阿賢」）共同基
    於傷害人之身體之犯意聯絡，分別由陳俊生、林敬智及「阿
    賢」以徒手、潘凱立手持遮陽傘、吳修名手持磚塊及羅漢民
    手持鐵椅之方式合力毆打邱瑞都，致邱瑞都受有頭部外傷併
    腦震盪、頭皮裂傷（縫合6針）及左肘部挫傷等傷害。
二、案經邱瑞都訴由屏東縣政府警察局恆春分局報請臺灣屏東地
    方法院檢察署檢察官偵查起訴。
    理  由
壹、程序方面
    按被告以外之人於審判外之陳述，雖不符刑事訴訟法第159
    條之1 至第159 條之4 等4 條之規定，然若當事人於審判程
    序中同意作為證據，法院審酌該言詞陳述或書面陳述作成時
    之情況，認為適當者，亦得為證據；又當事人、代理人或辯
    護人於法院調查證據時，知有刑事訴訟法第159 條第1 項不
    得為證據之情形，而未於言詞辯論終結前聲明異議者，視為
    有前項之同意，同法第159 條之5 定有明文。此立法意旨在
    於傳聞證據未經當事人之反對詰問予以核實，原則上先予排
    除。惟若當事人已放棄反對詰問權，於審判程序中表明同意
    該等傳聞證據可作為證據；或於言詞辯論終結前未聲明異議
    ，基於尊重當事人對傳聞證據之處分權，及證據資料愈豐富
    ，愈有助於真實發見之理念，且強化言詞辯論主義，使訴訟
    程序得以順暢進行，上開傳聞證據亦均具有證據能力。本判
    決所引用各項傳聞證據，檢察官、被告及辯護人於本院準備
    程序時均明示同意有證據能力（見本院卷第61頁），且於本
    院言詞辯論終結前，既均知有上開傳聞證據情事，惟均未聲
    明異議。本院審酌各該證據並非違法取得，與待證事實具關
    聯性，證明力亦非明顯過低等情，認以之作為證據使用係屬
    適當，依刑事訴訟法第159 條之5 規定，均適當作為本案之
    證據。
貳、實體方面
一、訊據被告吳修名、羅漢民、林敬智均矢口否認有何傷害犯行
    ，被告吳修名辯稱：伊本想去拉開陳俊生、邱瑞都，但沒有
    拉到，沒有毆打邱瑞都云云；被告羅漢民辯稱：伊只有幫忙
    拉人，沒有毆打告訴人云云；被告林敬智辯稱：沒有毆打邱
    瑞都，當天看到邱瑞都與陳俊生起衝突而前往關心，沒有插
    手，也沒有接進，到場時雙方沒有繼續起衝突，且伊在本件
    案發前一個月因為心臟衰竭住院，不可能毆打邱瑞都云云。
二、經查：
  (一)被告吳修名、羅漢民、林淨智與同案被告陳俊生、潘凱立、
    「阿賢」等6 人於上開時間、地點毆打告訴人邱瑞都，致邱
    瑞都受有頭部外傷併腦震盪、頭皮裂傷（縫合6 針）及左肘
    部挫傷等傷害之事實，業據證人即告訴人邱瑞都於檢察官偵
    訊中結證稱：當天我替方麗燕向陳俊生要先前陳俊生向方麗
    燕借用的夜市攤位回來，我一開口向陳俊生說明來意後，陳
    俊生及潘凱立等人就拿鐵棍等物攻擊我，我跑到基督教醫院
    急診室內，陳俊生等人仍至急診室外面等我等語（見偵卷第
    16頁）；其於原審審理中亦結證稱：我於99年1 月31日晚上
    10時20分在恆春夜市被打時，我知道有6 個人，在場被告5
    人都有，陳俊生為了攤位爭吵，那天我是吃東西，方麗燕拜
    託我向陳俊生說將攤位還給她，我向陳俊生說攤位有向之前
    地主盤讓，陳俊生用手推我的左肩膀說有你的事情嗎？潘凱
    立用拳頭打我，說打死他，羅漢民拿鐵椅子打我，我被打倒
    地，流血在地上，我要跑，潘凱立又拿鐵管打我，我又倒地
    ，我跑到恆春基督教醫院，6 個人先後打我，第1 個是陳俊
    生先推我，潘凱立用手打過來，羅漢民拿椅子說打死、打死
    ，我就退倒地上，爬起來有東西向我敲下去，我起來時臉都
    是血，他們毆打我的時間差不多3 、5 分鐘，很快就一直打
    、一直打，我爬起來，他們又追到醫院，我跑的時候，潘凱
    立打過來，有一個人告訴潘凱立，我就趕快跑到醫院，之前
    我有看到羅漢民拿鐵椅子，那時候我就被打倒，之後的事情
    是誰拿什麼東西我就不清楚等語（見原審卷第62、63頁）。
    證人方麗燕於檢察官偵訊中結證稱：陳俊生先用手推邱瑞都
    的胸部，陳俊生的兒子（即潘凱立）、羅漢民、斷手的林聖
    賢、賣飾品的大雄及炸魷魚的阿肥（即林敬智）等6 人都有
    出手打邱瑞都，還有人高喊打到死等語（見偵卷第41頁）；
    其於原審審理時結證稱：99年1 月31日晚上10時20分在恆春
    夜市發生毆鬥我有在場，之前我跟陳俊生等人說那個攤位的
    權利是我的，他都不要理我，我請求我的朋友幫我，跟他說
    道理，他都不要理我，那天我們只是跟他說道理他們就打起
    來，陳俊生先動手，徒手推邱瑞都，他就喊說哥啊快點，羅
    漢民就拿鐵椅子衝過去，潘凱立拿大陽傘，吳修名撿地下的
    石頭打邱瑞都，林敬智用拳頭打邱瑞都，這5 個人都有出手
    打邱瑞都，這些人是同時圍毆邱瑞都，5 個人打1 個人，我
    看到邱瑞都全身都是血，頭破血流，他們用喊說打死他、打
    死他。現場對方有5 個人，還有一個斷手，全部的夜市都在
    圍觀等語（見原審卷第60、61頁）。證人林明文於檢察官偵
    訊中亦結證稱：99年1 月31日晚上10時20分許，在屏東縣恆
    春鎮○○路夜市，我在發生打架的地方對面賣麵包，我看到
    邱瑞都與陳俊生本來在講話，到後來就打架，陳俊生的兒子
    也參與一起打邱瑞都，後來賣玉米的羅漢民、賣飾品的吳修
    名及賣炸魷魚的林敬智及一個手斷掉的陳俊生朋友等6 人打
    邱瑞都，打架的原因是攤位的問題等語（見偵卷第40、41頁
    ）等語；其於原審審理中亦結證稱：99年1 月31日晚上10時
    20分，在恆春夜市發生毆鬥的事件我在現場有看到，那天他
    們打起來，羅漢民拿鐵椅子、潘凱立拿太陽傘、林敬智拿石
    頭，就打我朋友，陳俊生、吳修名也有一起打，陳俊生拿雨
    傘中間不銹鋼管，吳修名我沒有看到拿什麼，總共5 個人打
    ，還有1 個斷1 隻手的人，他們打的時間一下子，我朋友（
    即邱瑞都）跑到醫院後，後來轉診，陳俊生說要找人打他，
    當時10點多還很多人，很多人看到，打的時間大約3 分鐘，
    他們有拿太楊傘、椅子、石頭是陸續加入打的，都一下子就
    打下去，一起追打，邱瑞都無法招架，就跑了，我知道我朋
    友那時候就受傷了，旁邊有無人受傷我不知道，當時很混亂
    。拿太陽傘如何打，我沒有辦法陳述，我回頭看他們扭打在
    一起，每個都有拿東西，我沒有看到太陽傘如何打倒邱瑞都
    ，當時是一瞬間。大約過了1 、2 分鐘，林敬智才加入，他
    們是陸續加入，林敬智是拿石頭，我看到他有拿石頭，如何
    打我不知道，全部人都壓在那裡，打到哪裡我沒有辦法知道
    。我朋友逃走之後，我看到潘凱立拿陽傘，揚言要去追，有
    追到醫院，他們都有追。扭打在一起時，沒有看到陳俊生拿
    雨傘骨，打完之後，我有看到他手上拿雨傘骨說要去追他（
    按係邱瑞都），我看到是羅漢民拿鐵椅子揮舞，但是有沒有
    打到、打擊點在何處我沒有看到，打擊點在何處及有沒有看
    到，我沒有辦法陳述等語（見原審卷第63至65頁）。證人辛
    兆平於原審審理中亦結證稱：我有在恆春基督教醫院夜市擺
    攤，是做煎餅，有看到99年1 月31日晚上10時20分夜市之衝
    突，當時是賣QQ蛋陳俊生與我對面方麗燕小姐發生口角，2
    人在爭吵，另外一位先生邱瑞都從方麗燕左側走過來就跟陳
    俊生爭吵，後來互推，大概2 分鐘發生衝突，雙方再跑回方
    麗燕左側那邊就相互推擠、拉扯，那時候我們大家就過來排
    解他們的問題。當時雙方有發生毆打，林敬智是賣魷魚，案
    發時他本來是在看發生什麼事，我看他跑到方麗燕左側在瞭
    解什麼情形，把雙方的人拉開，我看到我下去現場，我有把
    他們拉開阻擋他們雙方糾紛，讓邱瑞都離開現場，邱瑞都跑
    的時候我只看到痛苦表情，沒有看到流血，痛苦表情大概是
    推擠所造成，應該說他被打，陳俊生有動手推打，潘凱立保
    護父親陳俊生，我看到潘凱立是徒手，我讓邱瑞都離開，是
    因為潘凱立追他，我阻擋潘凱立，因為當時人很多，我有看
    到塑膠椅子，潘凱立拿雨傘追邱瑞都，被我擋下來，其他人
    我就沒有看到拿什麼東西，我看到是雨傘腳架，雨傘是潘凱
    立拿的，陳俊生我看到他手上有拿類似我們做生意的腳架，
    據我所知發生事情到結束，前後不會超過7 分鐘，從爭吵到
    糾紛時間不會很長等語（見原審卷第68至70頁）。另被告3
    人與陳俊生、潘凱立於上開時間、地點，確有與告訴人邱瑞
    都發生爭執，進而推擠、邱瑞都因而倒在地上等情，亦據證
    人林婉如、郭素琴、陳齊璇、許蓓玲於原審審理中結證在卷
    （見原審卷第65-68 頁、71頁、72頁）。而告訴人邱瑞都因
    此受有頭部外傷併腦震盪、頭皮裂傷（縫合6 針）及左肘部
    挫傷等傷害，於99年2 月1 日由急診進入枋寮醫療社團法人
    枋寮醫院入院，於99年2 月8 日出院，共住院8 日等情，亦
    有枋寮醫療社團法人枋寮醫院診斷證明書1 紙在卷可按（見
    警卷第55頁），告訴人邱瑞都所受傷勢非輕，接受縫合並住
    院8 日，且受傷部位大多在頭部，顯係遭多人持器械及徒手
    毆打無訛。是證人邱瑞都、方麗燕、林明文上開證述，應與
    事實相符，堪予採信。
  (二)證人辛兆平於原審審理時證稱：沒有看到林敬智動手毆打，
    陳俊生有動手推打，潘凱立是徒手打，我看到沒有打人是林
    敬智、吳修名等語（見原審卷第68至70頁）；證人林婉如於
    原審審理結證時稱：我看到一團亂，我不確定有沒有人被打
    ，大家都擠在一起，在發生一團亂時林敬智都在做他生意有
    沒有離開攤位等語（見原審卷第66至68頁）；證人郭素琴於
    原審審理時證稱：5 個被告沒有參與毆打，因為他們2 人拉
    拉扯扯，邱瑞都在方麗燕攤位旁邊跌倒，沒有人出手打人，
    他們推擠在那裡，我看到沒有打，誰出手我沒有看到等語（
    見原審卷第71、72頁）；證人陳齊璇於原審審理時結證稱：
    99年1 月31日晚上10時20分，在恆春的夜市，我有在旁邊，
    我們去擺夜市，我去幫忙我父親陳俊生，潘凱立也在旁邊幫
    忙，我們3 個是一起。一開始方麗燕就帶邱瑞都過來，他們
    就跟我父親說不要在這邊擺攤，因為我們已經擺攤很久，邱
    瑞都一副很兇叫我們離開，邱瑞都好像有喝酒，因為他們一
    群人都在旁邊喝酒，一副要打人，我們嚇到，我父親要保護
    我們，叫他們走開，後來我父親就生氣，對方也是很生氣，
    陳俊生就推他，對方有好幾個人，我不知道是誰，後來就到
    旁邊去，幾個人摔在地上，我父親好像也有摔在地上，邱瑞
    都應該也有，反正他們都在地上，我站在旁邊距離有點遠。
    沒有看到被告5 人打邱瑞都沒有看到，他們沒有打，也沒有
    看到邱瑞都受傷等語（見原審卷第72頁）；證人許蓓玲於原
    審審理時結證稱：99年1 月31日晚上10時20分，在恆春基督
    教醫院前面的夜市，有看到被告他們與邱瑞都他們，剛開始
    的時候，邱瑞都走到方麗燕那邊，他們2 人大聲吵，我剛好
    走過去，看到他們在推擠，他們推來推去，陳俊生用手推邱
    瑞都，叫他不要講有的沒有，潘凱立在旁邊有大聲說沒你的
    事情，叫他不要管夜市的事情，林敬智有看到就跑過來。推
    擠完沒多久，在攤位那邊邱瑞都跑了，大家一直追他，追到
    外面，邱瑞都跑到巷子裡面，他們找不到人，有人拿太楊傘
    骨架去追。有看到人家用拳頭打邱瑞都，知道有人用拳頭打
    人，但不知道是誰的手，他們在那裡推擠。在場被告陳俊生
    、潘凱立有推擠，後來他們跑過來，推擠的時候有看到他們
    跑過來，我是在他們推擠的前面那邊看。後來被告陳俊生、
    潘凱立在找邱瑞都，但找不到，其他都在原本的地方等語（
    見原審卷第89、90頁）。惟證人郭素琴係被告羅漢民之配偶
    ，陳齊璇係陳俊生之女，其2 人之證詞，顯有避重就輕迴護
    被告及陳俊生、潘凱立之虞，已難採為有利於被告等之認定
    。又證人辛兆平、林婉如、許蓓玲等人與被告吳修名、羅漢
    民、林敬智及同案被告陳俊生、潘凱立同係在上開屏東縣恆
    春鎮○○路基督教醫院前之夜市內擺攤之攤販，平日與被告
    等熟識，觀之其等上開證述中就被告等人各以何種方式毆打
    告訴人邱瑞都之關鍵事項，均避重就輕及閃躲關鍵之問題，
    渠等顯有因人情壓力而於原審審理時迴護被告等人之虞，是
    證人辛兆平、林婉如、許蓓玲上開證述，亦難採為有利於被
    告等人之證據。
  (三)被告林敬智雖另辯稱：伊於98年12月23日因心臟衰竭病入院
    ，於98年12月25日出院，身體虛弱，不可能毆打告訴人邱瑞
    都云云。惟被告林敬智於98年12月23日因冠心症、心衰竭接
    受經皮冠狀動脈擴張術治療，進入善工醫療財團法人屏東基
    督教醫院治療，於98年12月25日出院；其出院時神智、體能
    正常等情，此有善工醫療財團法人屏東基督教醫院100 年3
    月11日（100 ）屏基醫內字第10003022號函附審卷可稽（見
    原審卷第55頁）。惟被告林敬智於98年12月25日出院時，神
    智體能均正常，且出院迄本件案發時，又已逾1 個月，此期
    間既能正常至夜市擺攤販賣物品，顯見本案發生時，其身體
    狀況應非在虛弱、無力之狀態中，是被告林敬智上開所辯，
    亦不足據為有利於被告林敬智之認定。
  (四)本件傷害事件事發突然，且綜合證人即告訴人邱瑞都及上開
    證人之證述，本案自邱瑞都遭毆打至逃離現場，其間不過數
    分鐘，而該夜市路面並非寬廣，出入人潮不少，參與本件鬥
    毆人數多人，及其他參與勸架、旁觀者等，而被告等人或持
    陽傘鐵製鋼管、椅子、石塊等物，或徒手毆打告訴人，則當
    時場面應甚為混亂、緊急，縱使旁觀之人（含攤商、路人）
    ，依其所站立觀察角度不同，所看到之場景亦非相同，實難
    期能窺其全貌；且告訴人邱瑞都遭毆打後逃入恆春基督教醫
    院急診室，被告等人仍追至醫院急診室門口等情，已如上述
    ，則在場目擊之人所能描述之情形，確難期一致。是證人邱
    瑞都、方麗燕、林明文於檢察官偵查及原審審理時之證述，
    雖有部分細節略有出入，惟就告訴人邱瑞都遭被告等及陳俊
    生、潘凱立及另一名斷手之「阿賢」，合計6 人分別以徒手
    、持陽傘之鋼管、鐵椅、磚塊毆打等重要情節，證述大致相
    符，即難以其等陳細節性之陳述稍有出入，即遽認其渠等陳
    述與事實不符。且告訴人受有上開傷害，至枋寮醫療社團法
    人枋寮醫院治療，住院長達8 日，已如上述，足證其傷勢非
    輕，應非1 、2 人短暫施暴下所能致之甚明。準此，告訴人
    邱瑞都所指其係遭被告3 人與陳俊生、潘凱立及「阿賢」等
    人毆打成傷等語，應非虛妄，自堪認定。
  (五)綜上所述，被告吳修名、羅漢民、林敬智上開所辯，與證人
    邱瑞都、方麗燕、林明文之證述不符，亦與卷附之診斷證明
    書之記載不符，顯均係事後避重就輕及卸責之詞，不足採信
    。本件事證明確，被告等3 人上開傷害犯行均堪以認定，自
    均應予依法論科。
三、核被告吳修名、羅漢民、林敬智所為，均係犯刑法第277 條
    第1 項傷害罪。被告等3 人與陳俊生、潘凱立、綽號「阿賢
    」之男子間就上開傷害犯行間，有犯意聯絡及行為分擔，均
    為共同正犯。
四、原判決認被告等3 人罪證明確，因而適用刑法第28條、第27
    7 條第1 項、第41條第1 項前段，刑法施行法第1 條之1 規
    定，及審酌被告吳修名、羅漢民、林敬智之年齡、品行、智
    識能力、犯罪動機、手段，其等見陳俊生、潘凱立與告訴人
    鬥毆時，一同出手毆打告訴人，告訴人因此受傷之程度，其
    等3 人犯罪情節尚屬輕微，及被告林敬智於99年12月23日，
    因心臟疾病，在財團法人屏東基督教醫院接受上開治療，犯
    後尚未填補行為所生損害之犯後態度，於法定刑度內均量處
    拘役50日，並均諭知如易科罰金，以新臺幣（下同）1,000
    元折算1 日。經核原判決認事用法，尚無不合，量刑亦屬允
    當。被告等3 人上訴意旨，否認犯罪，指摘原判決不當，即
    為無理由；檢察官循告訴人邱瑞都請求上訴意旨，指摘原判
    決就被告羅漢民部分量刑過輕，已非有理由；且被告羅漢民
    在本院審理中已與告訴人達成和解，並已支付告訴人新台幣
    （下同）30,000元，有和解書在卷可按（見本院卷第92頁）
    ，足見被告犯後態度尚顯良好，原判決量刑尚屬妥適，則本
    件檢察官之上訴，亦為無理由；均應予駁回。
五、查被告羅漢民於81年間雖曾因傷害罪，經判處有刑徒刑8 月
    ，惟其於執行完畢或赦免後，5 年以內未曾因故意犯罪受有
    期徒刑以上刑之宣告，有台灣高雄地方法院檢察署刑案資料
    查註紀錄表暨台灣高等法院被告全國前案紀錄表各1 份附卷
    可稽，其一時失慮，致觸刑章，於本院審理中已與告訴人邱
    瑞都達成和解，並已支付告訴人3 萬元，有和解書在卷可憑
    ，被告羅漢民經本件偵審程序及科刑宣告之教訓，當知警惕
    ，應無再犯之虞，本院認其所宣告之刑，以暫不執行為適當
    ，爰併宣告緩刑2年，以啟自新。
據上論斷，應依刑事訴訟法第368 條，刑法第74條第1 項第2 款
，判決如主文。
本案經檢察官許月雲到庭執行職務。
中    華    民    國   100    年    11    月    15    日
                  刑事第十庭    審判長法  官  陳中和
                                      法  官  邱永貴
                                      法  官  林水城
以上正本證明與原本無異。
不得上訴。
中    華    民    國   100    年    11    月    15    日
                                      書記官  蔡佳君
附錄本件判決論罪科刑法條：
中華民國刑法第277條第1項
（普通傷害罪）
傷害人之身體或健康者，處 3 年以下有期徒刑、拘役或 1 千元
以下罰金。